【裁判字號】    95,交聲,1550
【裁判日期】    951013
【裁判案由】    交管條例聲異
【裁判全文】
臺灣板橋地方法院交通事件裁定       95年度交聲字第1550號
原處分機關  交通部公路總局臺北區監理所
受處分人即
異  議  人  甲○○
上列受處分人即異議人因違反道路交通管理處罰條例案件，對於
交通部公路總局臺北區監理所民國95年9 月11日所為之處分（北
監營裁字第裁40-C00000000 號），聲明異議，本院裁定如下：
    主  文
原處分撤銷。
甲○○不罰。
    理  由
一、按「汽車駕駛人之行為有左列情形之一，當場不能或不宜攔
    截製單舉發者，得對汽車所有人逕行舉發處罰：一、闖紅燈
    或平交道。二、搶越行人穿越道。三、違規停車而駕駛人不
    在場。四、不服指揮稽查而逃逸，或聞消防車、救護車、警
    備車、工程救險車之警號不立即避讓。五、違規停車或搶越
    行人穿越道，經各級學校交通服務隊現場導護人員簽證檢舉
    。六、其他違規行為經以科學儀器取得證據資料者」、「前
    項逕行舉發，應記明車輛牌照號碼、車型等可資辨明之資料
    ，查明汽車所有人姓名或名稱、住址後，製單舉發處罰之」
    ，民國95年7 月1 日修正施行前之道路交通管理處罰條例第
    7 條之2 第1 項、第2 項分別定有明文。申言之，交通勤務
    警察或依法執行交通稽查任務之人員發現汽車駕駛人涉有違
    規情事時，原則上必須當場攔截而製單舉發，此除可立即明
    確告知汽車駕駛人涉有交通違規情事外，亦可讓汽車駕駛人
    得當場陳述意見，避免交通稽查人員有所誤判，而可即時獲
    得補救。惟考量上開條例第7 條之2 第1 項第1 款至第5 款
    所列舉之道路違規行為，其發生往往係在瞬間，通常係交通
    稽查人員執行勤務時所恰巧目睹之違規情事，且如有事實上
    不能當場攔截或依照比例原則不宜當場攔截製單舉發時，為
    達有效維護交通秩序及保障交通安全之行政目的，當須特別
    立法賦予交通稽查人員得於事後逕行製單舉發之權限；另外
    因若干交通違規行為必須經由科學儀器始能偵測得知（例如
    超速、酒醉駕車等等），亦常無法當場攔截後即製單舉發，
    或不宜當場攔截製單舉發，故同條項第6 款始同樣賦予交通
    稽查人員得於事後逕行製單舉發之權限。準此，受處分人如
    涉有交通違規行為，倘非上述各款所列舉之交通違規時，除
    其他法令另有規定外，原則上交通稽查人員即應當場攔截製
    單舉發，自不得於事後始為逕行舉發，其如於事後才逕行舉
    發，即與首揭法律規定之舉發程序不合，處罰機關若復據此
    舉發予以裁罰，於法自屬有悖，受理聲明異議之法院當應撤
    銷該裁決，改為諭知受處分人不罰。
二、原處分機關認受處分人即異議人甲○○於民國94年9 月28日
    下午1 時許，駕駛車牌號碼233-CV號營業小客車，行經臺北
    縣中和市○○路與泰和街口時，異議人所駕營業小客車屬於
    支線道車，竟不讓該幹線道車先行，遂與幹線道車發生撞擊
    ，涉有道路交通管理處罰條例第45條第9 款（舉發違規通知
    單及裁決書均贅載第1 項）之違規，嗣經警製單舉發後，爰
    依上開法律規定於95年9 月11日以北監營裁字第裁40-C0000
    0000號裁罰異議人罰鍰新台幣1,800 元，並依同條例第63條
    第1 項第1 款（裁決書漏載第1 款）記違規點數1 點在案，
    此有臺北縣政府警察局舉發違反道路交通管理事件通知單影
    本及原處分機關違反道路交通管理事件裁決書影本各1 份在
    卷可按。
三、聲明異議意旨略以：異議人所駕前揭車輛於車禍發生前，係
    跟著前車右轉，見幹線道之機車於車陣穿出時，異議人已停
    車，在此停車狀態下，機車騎士始迎面撞過來，異議人自無
    支線道車不讓幹線道車先行之違規。故原裁決顯然有誤，爰
    請撤銷原裁決等語。
四、經查，異議人所涉本件違規核非屬於修正前道路交通管理處
    罰條例第7 條之2 第1 項所列各款得予逕行舉發之交通違規
    態樣，且承辦警員於當場處理本件交通事故時（包含於案發
    當日至醫院處理時），並無不能或不宜攔截製單舉發之情況
    ，揆諸首揭法律規定與說明，承辦警員原則上自應當場製單
    舉發，而不可於事後才逕行舉發。惟觀諸警方所製作之前揭
    舉發違反道路交通管理事件通知單，其上記載警方之填單日
    期為94年11月29日，然本件車禍係於94年9 月28日即已發生
    ，足見警方並非於案發時當場製單舉發，而係事後始逕行舉
    發甚明。揆諸首揭法律規定與說明，警方之舉發程序於法自
    有未合，故異議人縱有前揭交通違規之行為，但警方舉發程
    序既不合法，原處分機關竟基此不合法之舉發而為本件裁決
    ，即有可議。
五、綜上所述，縱認異議人確有支線道車未讓幹線道車先行之交
    通違規，但承辦警員疏未當場製單舉發，而於事後始逕行舉
    發，其舉發之程序即悖於首揭法律規定，原處分機關疏未詳
    查，遽依不合法定程序之舉發對異議人為前開裁決，洵難認
    屬允當。是以異議人雖非執此聲明異議，但原處分既有上開
    可議之處，自應由本院逕將原處分撤銷，改諭知異議人不罰
    。
六、結論：依道路交通管理處罰條例第87條第2 項、道路交通案
    件處理辦法第20條前段，裁定如主文。
中    華    民    國    95    年    10    月    13    日
                  交通法庭      法  官  陳信旗
以上正本證明與原本無異。
如不服本裁定，應於送達後5 日內向本院提出抗告狀。
                                書記官  陳昭綾
中    華    民    國    95    年    10    月    14    日


司法院資訊處製作；財團法人民間司法改革基金會備份。
